臺灣桃園地方法院民事判決　九十一年度訴字第二四二號
　　原　　　告　甲○○（即祭祀公業華榮嘗管理人）
　　　　　　　　　　　　　　送.
　　被　　　告　乙○○
右當事人間請求給付價金事件，本院判決如左：
    主    文
原告之訴及假執行之聲請均駁回。
訴訟費用由原告負擔。
    事    實
甲、原告方面：
一、聲明：被告應給付原告新台幣（下同）四百零一萬七千八百元及自起訴狀繕本送
    達之翌日起（即民國九十一年二月九日）迄清償日止按年息百分之五計算之利息
    ，並願供擔保請准宣告假執行。
二、陳述：
（一）、原告於八十九年三月十八日與被告訂立買賣契約書，出售坐落於新竹縣湖口
        鄉○○段第一二六地號土地（以下簡稱系爭土地）應有部分三六○分之一二
        ○予被告，每坪五千元，總價金為八百二十三萬零二十六元，約定付款方式
        為：「簽約時付款四百萬元，第二次付款為「增值稅由甲方（按即指被告）
        從應付款中代乙方（按即指原告）繳納增值稅，其稅額以稅單為準。」，第
        三次付款即尾款，則於「所有權移轉過戶完成時，五日內支付」，嗣八十九
        年四月二十三日兩造另行協議，約明「乙方（按即指原告）同意四月十三日
        新竹稅捐處寄來的增值稅單二張共計新台幣肆佰零壹萬柒仟捌佰元整，從乙
        方應得總價款中扣除給甲方（按即指被告）。」，故雙方約定被告應付第二
        期價金，以代繳增值稅方式給付，應無疑問。
（二）、又系爭土地業已移轉登記予被告所指定之葉時瑋名下，原告之出賣人義務已
        履行完畢，惟經原告嗣後清查，始發現系爭土地移轉登記時，免徵土地增值
        稅，且據新竹稅捐處來函通知：「有關台端函查祭祀公業華榮嘗原持分所有
        本轄湖口鄉○○段一二六地號土地增值稅疑義乙案，依據土地登記謄本所載
        上揭土地於八十九年五月二十日訂立契約出售與葉斯華、葉時瑋，於八十九
        年五月二十四日向本處申報土地移轉現值並申請按土地稅法第三十九條之二
        不課徵土地增值稅，復經本處核定不課徵土地增值稅在案，請查照。」，足
        見系爭土地買賣移轉登記，已確定免繳納土地增值稅。
（三）、兩造既約定以代繳增值稅作為價金給付之一部分，然事實上系爭土地買賣免
        課增值稅，亦即被告並未有繳納增值稅之行為，即等於該部分價金迄未給付
        ，爰依二造所締買賣契約提起本件訴訟。
三、證據：買賣契約書、協議書、新竹縣稅捐稽徵處函、律師函等為證。
乙、被告方面：
一、聲明：如主文所示，如受不利判決並願供擔保請准宣告免為假執行。
二、陳述：兩造於八十九年四月二十三日所訂之協議書第二點已明白約定：「從八十
    九年四月十三日以後再來稅務及增值稅如有追加減免由甲方（按即指被告）負責
    一概與乙方（按即指原告）無關。」，兩造當日並將買賣款項結算清楚，足見二
    造就價金部分已無任何瓜葛，是原告又向被告請求給付買賣價金，顯無理由，應
    予駁回。
三、證據：提出買賣契約書、協議書等為證。
    理    由
一、原告主張伊於八十九年三月十八日與被告訂立買賣契約書，出售系爭土地應有部
    分三六○分之一二○予被告，總價金為八百二十三萬零二十六元，第一期款四百
    萬元，第二期款由被告以代原告繳納增值稅之方式給付，惟經原告嗣後查覺系爭
    土地移轉登記時並無須繳納土地增值稅，查兩造既約定以代繳增值稅方式作為給
    付買賣價金之一部，然因系爭土地移轉並無須繳納增值稅，亦即被告實未有繳納
    增值稅，即等於該部分價金迄未給付，爰依二造所締買賣契約，請求被告給付原
    告四百零一萬七千八百元及自起訴狀繕本送達之翌日起（即九十一年二月九日）
    迄清償日止按年息百分之五計算之法定遲延利息等語。
二、被告則以兩造於八十九年四月二十三日另訂之協議書第二點約定，從八十九年四
    月十三日以後再來稅務及增值稅如有追加減免由被告負責一概與原告無關，顯見
    原告起訴請求給付買賣價金，應難認有理由等情詞資為辯解。
三、原告主張伊於八十九年三月十八日與被告訂立買賣契約書，出售系爭土地應有部
    分三六○分之一二○予被告，每坪五千元，總價金為八百二十三萬零二十六元，
    約定付款方式為：簽約時付款四百萬元，第二次付款為增值稅由被告從應付款中
    代原告繳納增值稅，其稅額以稅單為準，嗣於八十九年四月二十三日兩造另行協
    議，約定原告同意四月十三日新竹縣稅捐稽徵處寄來之增值稅單二張共計四百零
    一萬七千八百元，從原告應得總價款中扣除給被告，亦即二造約定第二期款之給
    付方式，係由被告代原告繳納系爭土地土地增值稅，並以代繳之金額抵償系爭土
    地買賣價金，又系爭土地業已移轉登記予被告所指定之葉時瑋名下，且新竹縣稅
    捐稽徵處於九十年七月十九日以九○新縣稅財字第一五七八八號函來函通知：「
    有關台端函查祭祀公業華榮嘗原持分所有本轄湖口鄉○○段一二六地號土地增值
    稅疑義乙案，依據土地登記謄本所載上揭土地於八十九年五月二十日訂立契約出
    售與葉斯華、葉時瑋，於八十九年五月二十四日向本處申報土地移轉現值並申請
    按土地稅法第三十九條之二不課徵土地增值稅，復經本處核定不課徵土地增值稅
    在案，請查照。」等事實，業據其提出與所述相符之買賣契約書、協議書及新竹
    縣稅捐稽徵處九十年七月十九日九○新縣稅財字第一五七八八號函文各乙紙為證
    ，復為被告所不爭，應堪信為真實，又被告辯稱，新竹縣稅捐稽徵處於八十九年
    四月十三日就系爭土地核發二紙土地增值稅稅單金額計為四百零一萬七千八百元
    ，另二造於八十九年四月二十三日簽訂協議書時，於協議書第二點約定，從八十
    九年四月十三日以後再來稅務及增值稅如有追加減免由被告負責一概與原告無關
    等事實，亦據其提出與所述相符之協議書乙紙為證，亦為原告所不爭，自亦堪信
    為真實。
四、經查：
（一）、二造於八十九年四月二十三日所訂協議書第二點約款訂明：「從八十九年四
        月十三日以後再來稅務及增值稅如有『追加』『減』『免』由甲方（按即指
        被告）負責一概與乙方（按即指原告）無關。」，是揆諸二造所訂該約款之
        前後語句脈絡、文義字句及整體語義關聯，八十九年四月十三日之後稅捐機
        關就系爭土地之買賣移轉如核課之土地增值稅較原課徵（即八十九年四月十
        三日）之四百零一萬七千八百元為增加時，該增加部分應即由被告自行吸收
        負責，不得復向原告請求返還該增加部分之稅金，同理，稅捐機關日後核課
        之土地增值稅如較四百零一萬七千八百元為減少或免課時，該減少或免課之
        部分，原告亦應不得再向被告請求給付，足見就土地增值稅減少或免課部分
        ，原告應難謂無附停止條件免除該部分買賣價金債務之意思，否則如認被告
        就土地增值稅增加部分須自行吸收負責，不得復向原告請求返還該增加部分
        之稅金，然土地增值稅減少或免課部分，被告反須就減少或免課部分再向原
        告給付，則如此解釋是否符合二造簽訂協議書之整體對等意旨？是否合致二
        造另行簽訂協議書之真意，似難謂為無疑。
（二）、況前後對照二造於八十九年三月十八日所締買賣契約書二條第二款（增值稅
        由被告從應付款中代原告繳納增值稅，其稅額以稅單為準，亦即該約款僅敘
        及被告應給付之第二期價金，以代繳增值稅方式給付，顯未涉及系爭土地所
        核課之土地增值稅如較買賣價金增加或減免時，應由二造自行負責，或得另
        向他方請求返還或給付），及八十九年四月二十三日所訂協議書第二點（從
        八十九年四月十三日以後再來稅務及增值稅如有「追加」「減」「免」由被
        告負責一概與原告無關），準此以觀，如認二造關於系爭土地土地增值稅部
        分就八十九年四月十三日以後如有「增加」、「減」、「免」部分，仍得另
        向他方請求返還或給付，則二造嗣於八十九年四月二十三日另訂協議書補充
        前於八十九年三月十八日所締買賣契約書之目的何在？
（三）、又依新竹縣稅捐稽徵處九十年七月十九日九○新縣稅財字第一五七八八號函
        文所示：「有關台端函查祭祀公業華榮嘗原持分所有本轄湖口鄉○○段一二
        六地號土地增值稅疑義乙案，依據土地登記謄本所載上揭土地於八十九年五
        月二十日訂立契約出售與葉斯華、葉時瑋，於八十九年五月二十四日向本處
        申報土地移轉現值並申請按土地稅法第三十九條之二不課徵土地增值稅，復
        經本處核定不課徵土地增值稅在案」，顯見新竹縣稅捐稽徵處既於九十年七
        月十九日發函表示系爭土地買賣移轉無須繳納土地增值稅，則參照二造於八
        十九年四月二十三日所訂協議書第二點約款，原告免除該部分買賣價金債務
        之停止條件業已成就，準此原告得否就免除之債務再向被告請求給付，似非
        無疑義。
（四）、綜上所述，原告之主張尚難謂為有理由，被告所辯尚非無足採信，從而原告
        本於買賣關係請求被告給付原告四百零一萬七千八百元及自起訴狀繕本送達
        之翌日起（即九十一年二月九日）迄清償日止按年息百分之五計算之利息，
        為無理由，應予駁回。
五、又原告之訴既經駁回，其假執行之聲請亦失所附麗，應同予駁回。
六、二造其餘主張或攻擊防禦方法，核與本件判決結果不生影響，爰不一一論述，併
    此敘明。
七、據上論結，原告之訴為無理由，依民事訴訟法第七十八條判決如主文。
中　　　華　　　民　　　國　　九十一　　年　　　三　　　月　　二十八　　日
                                        臺灣桃園地方法院民事第一庭
~B法　　　官　林信旭
右為正本係照原本作成
如對本判決上訴須於判決送達後廿日內向本院提出上訴狀
中　　　華　　　民　　　國　　九十一　　年　　　三　　　月　　二十八　　日
~B書　記　官　陳美年
